【裁判字號】    90,交易,57
【裁判日期】    900828
【裁判案由】    過失傷害
【裁判全文】
臺灣嘉義地方法院刑事判決                            九十年度交易字第五七號
    公  訴  人  臺灣嘉義地方法院檢察署檢察官
    被      告  丙○
    被      告  甲○○
右列被告因過失傷害案件，經檢察官提起公訴（九十年度偵字第三二七號），本院判
決如左︰
    主  文
丙○因過失傷害人，處拘役肆拾日，如易科罰金以參百元折算壹日。
甲○○因過失傷害人，處有期徒刑參月，如易科罰金以參百元折算壹日。
    事  實
一、丙○務農，應注意燃燒稻草所產生之煙霧易造成視線不佳致車輛行駛之危險，而
    依當時狀況並無不能注意之情形，竟疏於注意，仍貿然於民國八十九年十一月二
    十五日下午四時四十分許，在嘉義縣民雄鄉文隆村鴨母四十七之十三號右側一
    百公尺處農田，焚燒稻草，發生濃煙，妨礙行車視線；適有甲○○駕駛車號Ｊ七
    ─四０七二號自小貨車，沿路寬僅五公尺之嘉義縣民雄鄉○○村○○○○○道路
    ，由東往西方向行駛，途經前開未劃標線狹路路段時，理應注意該路段之限速為
    二十公里以下，應遵速行駛，且發現煙霧瀰漫，視線不良，應減速慢行，作隨時
    停車之準備，並應靠右行駛，以防止發生危險事故，及應注意會車相互之間隔不
    得少於半公尺，而依當時狀況，天氣晴，有日間自然光線，並無不能注意之情形
    ，竟疏於注意，仍以每小時三十五至四十公里之速度超速行駛，貿然通過，且未
    靠右行駛，適有丁○○駕駛車號ＲＶ─九八一五號自小客車，搭載其女兒乙○○
    ，沿上開產業道路由西向東行駛，亦未注意靠右行駛，及會車相互之間隔不得少
    於半公尺，因遇煙霧視線不清而越過中線臨時停車於前揭路段，甲○○超速所駕
    駛之車輛亦因越過中線而閃避不及撞及丁○○之車輛，造成丁○○受有左膝挫傷
    併擦傷之傷害，乙○○則受有臉部多處撕裂傷等傷害。
二、案經丁○○及乙○○訴由嘉義縣警察局民雄分局報告臺灣嘉義地方法院檢察署檢
    察官偵查起訴。
    理  由
一、訊據被告丙○及甲○○二人均矢口否認右揭過失傷害之不法犯行，被告丙○辯稱
    ：焚燒之面積很小，約三坪而已，並有等燒到沒有煙霧才離開，車禍發生時已燒
    完稻草走到田中央，且如果不燃燒稻田則無法耕作云云，被告甲○○則辯稱：因
    煙霧瀰漫，且風向臨時改變，車輛通過時才被告訴人丁○○的車撞上云云。惟查
    ：
（一）被告丙○於民國八十九年十一月二十五日下午四時四十分許，在嘉義縣民雄鄉
      文隆村鴨母四十七之十三號右側一百公尺處農田，焚燒稻草，被告甲○○與
      告訴人丁○○所駕駛之車輛，隨即在焚燒農田旁之產業道路發生車禍，造成告
      訴人丁○○及乙○○分別受到多處傷害等事實，業據被告丙○於警訊、偵訊及
      本院審理時供承不諱，此有八十九年十二月二十八日警訊筆錄、九十年一月十
      九日偵訊筆錄、九十年三月二日訊問筆錄、九十年八月二十一日審判筆錄附卷
      可稽。又事故發生時，稻草雖已燒完而無火焰，但仍煙霧瀰漫，導致告訴人丁○○因視線不清，而臨時在路上停車，此有告訴人丁○○於警訊時、偵訊時及
      本院審理時指訴歷歷，並有告訴人乙○○於警訊時之陳述可資參照。且因被告
      丙○焚燒稻草後所產生之煙霧很大，影響被告甲○○之視線，無法看清車前狀
      況，致撞及告訴人丁○○之車輛之事實，亦經被告甲○○於警訊、偵訊及本院
      審理中一再敘明。另被告丙○雖僅在道路一旁焚燒稻草，且所焚燒之面積僅約
      三坪左右，卻恰係緊鄰路旁，且在本件交通事故發生處，此有土地登記謄本、
      現場照片六張足資為憑，參酌前揭告訴人丁○○、乙○○、被告甲○○之陳述
      ，堪認因焚燒該處稻草所生之煙霧，仍足以影響恰行駛該路段車輛之行車視線
      ，導致告訴人丁○○與被告甲○○之會車距離判斷錯誤。按任何人不得在道路
      兩旁附近燃燒物品，發生濃煙，妨礙行車視線，道路交通安全規則第一百四十
      條第二款定有明文，被告丙○本應注意燃燒稻草所產生之煙霧易造成視線不佳
      致車輛行駛之危險，應採取掩埋等其他方式來代替稻草之焚燒，或確信風向不
      致將煙霧飄向道路時選擇在離道路較遠處焚燒，而依當時狀況並無不能注意之
      情形，竟疏於注意，仍貿然於上開時間、地點在僅臨路旁之稻田焚燒稻草，雖
      焚燒之面積不大，但在緊鄰焚燒處之道路仍發生濃煙，妨礙該處之行車視線，
      致發生本件交通事故，顯有過失，且其過失行為與告訴人丁○○、乙○○之受
      傷結果間，具有相當因果關係，堪予認定。
（二）被告甲○○在上揭時間駕駛車號Ｊ七─四０七二號自小貨車，沿路寬僅五公尺
      之嘉義縣民雄鄉○○村○○○○○道路，由東往西方向行駛，途經前開未劃標
      線狹路路段時，以每小時三十五至四十公里之速度行駛，貿然通過，且未靠右
      行駛，因遇煙霧視線不清，無法看清車前狀況，而閃避不及撞及丁○○之車輛
      ，造成丁○○受有左膝挫傷併擦傷之傷害，乙○○則受有臉部多處撕裂傷等傷
      害之事實，業據被告甲○○於警訊、偵訊及本院審理時坦承在卷，製有八十九
      年十二月二十三日警訊筆錄、九十年一月十九日偵訊筆錄、九十年三月二日訊
      問筆錄、九十年八月二十一日審判筆錄、告訴人丁○○庭呈之錄音帶二卷暨九
      十年五月九日勘驗筆錄、診斷證明書二份、告訴人乙○○受傷照片、及被告丙○之供述可參。互核該產業道路路寬僅五公尺，屬於未劃標線狹路路段，限速
      為二十公里以下，亦有道路交通事故調查報告表、事故發生時所拍之現場照片
      六張可證。按汽車在未劃標線之道路，應靠右行駛；行經狹路或道路發生臨時
      障礙時，應減速慢行，作隨時停車之準備；會車相互之間隔不得少於半公尺，
      道路交通安全規則第九十五條前段、第九十三條第一項第四款、第一百條第一
      項第五款均分別定有明文可稽。被告甲○○本應遵速行駛，且發現煙霧瀰漫，
      視線不良時，應減速慢行，作隨時停車之準備，並應靠右行駛，以防止發生危
      險事故，及應注意會車相互之間隔不得少於半公尺，而依當時狀況，天氣晴，
      有日間自然光線，並無不能注意之情形，竟疏於注意，仍以每小時三十五至四
      十公里之速度超速行駛，貿然通過，且肇事後被告甲○○之車輛右後邊距路面
      邊緣為一點二公尺，倘加上其車寬一點七公尺，共計二點九公尺，足見被告甲○○之車身已超過路福一半，其駕車超越中線未靠右行駛甚明。被告甲○○超
      速行駛，且未靠右行駛，會車亦未保持安全間隔，顯有過失，且其過失行為與
      告訴人丁○○、乙○○之受傷結果間，亦有相當因果關係，迥然甚明。
（三）依據上開說明及證據，參諸事故發生後告訴人丁○○車輛之撞擊點（即主要受
      損部位）在車輛前方之中間部分略偏左側，車輛遭撞擊而後退所停留之位置卻
      恰在路幅之一半（僅距車輛左前方僅距路面邊緣二點五公尺），且所遺留之碎
      片係在路中央，告訴人丁○○亦一再陳述因見煙霧瀰漫而原地停車，堪認告訴
      人丁○○並未靠右邊行駛及靠右停車，會車亦未保持安全間隔，與有過失。
（四）上開論述，亦有台灣省嘉雲區車輛行車事故鑑定委員會鑑定意見書、台灣省車
      輛行車事故覆議鑑定委員會覆議意見書可供參考。從而，本件罪證明確，被告
      二人之過失傷害犯行洵堪認定。
二、核被告丙○、甲○○二人因過失行為，造成告訴人受傷，均係犯刑法第二百八十
    四條第一項前段之過失傷害罪。渠等分別因為一個過失行為造成告訴人丁○○、
    乙○○二人受到傷害，觸犯二個過失傷害罪名，均為想像競合犯，應從一重之過
    失傷害罪處斷。核被告甲○○之過失行為係肇事之主要原因、被告丙○之過失行
    為與告訴人丁○○之過失行為均係肇事之次要原因，爰審酌被告丙○、甲○○過
    失比例之不同、被告犯罪之動機、目的、犯罪時所受之刺激、犯罪之手段、犯人
    之生活狀況、品行、智識程度、犯人與被害人平日之關係、犯罪所生之危險或損
    害、犯罪後之態度等一切情狀，判處如主文所示之刑，並諭知易科罰金之折算標
    準，以示懲儆。
據上論斷，應依刑事訴訟法第二百九十九條第一項前段，刑法第二百八十四條第一項
前段、第五十五條、第四十一條第一項前段、罰金罰鍰提高標準條例第一條前段、第
二條，判決如主文。
本案經檢察官劉仲慧到庭執行職務。
中    華    民    國      九十        年      八     月    二十八     日
                            臺灣嘉義地方法院刑事第二庭
                                法  官    李  麗  萍
右正本證明與原本無異。
如不服本判決，應於判決送達後十日內向本院提出上訴狀( 應附繕本 )。
中    華    民    國      九十        年      八     月    二十八     日
                                書記官    侯  麗  茹
附錄本判決論罪之法條：
刑法第二百八十四條第一項
因過失傷害人者，處六月以下有期徒刑、拘役或五百元以下罰金，致重傷者，處一年
以下有期徒刑、拘役或五百元以下罰金。


司法院資訊處製作；財團法人民間司法改革基金會備份。
